【裁判字號】    97,易,2431
【裁判日期】    971128
【裁判案由】    詐欺
【裁判全文】
臺灣臺北地方法院刑事判決              97年度易字第2431號
公  訴  人  臺灣臺北地方法院檢察署檢察官
被      告  甲○○
上列被告因詐欺案件，經檢察官提起公訴（九十七年度偵字第一
０一三九號），暨移送併辦（臺灣板橋地方法院檢察署九十七年
度偵緝字第二一八六號），本院判決如下：
    主  文
甲○○幫助意圖為自己不法之所有，以詐術使人將本人之物交付
，累犯，處有期徒刑捌月。
    事  實
一、甲○○前因詐欺案件，經臺灣宜蘭地方法院於民國九十四年
    七月二十六日以九十四年度易字第一八三號判處有期徒刑四
    月，於九十五年二月二十四日易科罰金執行完畢，詎不知悛
    悔，明知近年來臺灣社會盛行以虛設、借用或買賣人頭帳戶
    之方式，供詐騙集團作為詐欺他人交付財物等不法用途，亦
    知金融機構帳戶係個人理財之重要工具，關係個人財產、信
    用之表徵，應可預見他人向其收購金融機構帳戶之存摺、金
    融卡及密碼等，可能供詐騙他人錢財所用，竟仍基於縱若他
    人利用其所提供之帳戶持以詐騙取財亦不違反其本意之幫助
    犯罪意思，於不詳時間，在不詳處所，將其在上海商業儲蓄
    銀行儲蓄部分行（以下簡稱「上海商銀」）開設之帳戶（帳
    號：00000000000000000號）之存摺、金
    融卡及密碼交付予真實年籍姓名不詳之成年人，容任該不詳
    姓名年籍之成年人及其同夥（真實年籍姓名均不詳）共組之
    詐騙集團使用其銀行帳戶以遂行詐欺取財犯罪，而不違背其
    本意，藉此幫助該詐騙集團成員達到其向他人詐取財物之目
    的。嗣該詐騙集團成員於在網路上刊登拍賣電腦設備之廣告
    ，恰乙○○於九十六年十二月十三日晚間八時許上網瀏覽時
    ，發現該廣告後，利用廣告上之電話與詐騙集團成員聯繫，
    詐騙集團成員向其誆稱需先匯款確認身分云云，致乙○○陷
    於錯誤，匯款八筆共計新臺幣（下同）二十三萬九千九百零
    三元至其指定之金融帳戶，其中一筆係匯款二萬九千九百八
    十三元至甲○○上開上海商銀帳戶內（其餘七筆匯款由檢察
    官另行偵辦）。嗣因乙○○匯款後發覺有異，報警處理，而
    查知上情。
二、案經臺北縣新店分局報請臺灣臺北地方法院檢察署檢察官偵
    查起訴，暨臺北縣警察局板橋分局報告臺灣板橋地方法院檢
    察署檢察官移送併辦。
    理  由
一、按被告以外之人於審判外之言詞或書面陳述，除法律有規定
    者外，不得作為證據；又被告以外之人於審判外之陳述，雖
    不符合同法第一百五十九條之一至第一百五十九條之四之規
    定，但經當事人於審判程序同意作為證據，法院審酌該言詞
    陳述或書面陳述作成時之情況，認為適當者，亦得為證據。
    當事人、代理人或辯護人於法院調查證據時，知有第一百五
    十九條第一項不得為證據之情形，而未於言詞辯論終結前聲
    明異議者，視為有前項之同意，刑事訴訟法第一百五十九條
    第一項及第一百五十九條之五分別定有明文。查本案所引用
    被告以外之人於審判外之陳述（包含書面陳述），雖屬傳聞
    證據，惟當事人於準備程序及審判期日中均表示同意作為證
    據方法而不予爭執，且迄至言詞辯論終結前亦未再聲明異議
    ，本院審酌上開證據資料製作時之情況，尚無違法不當及證
    明力明顯過低之瑕疵，亦認為以之作為證據應屬適當，故揆
    諸前開規定，爰逕依刑事訴訟法第一百五十九條之五規定，
    認前揭證據資料均有證據能力，先予敘明。
二、訊據被告甲○○矢口否認有何幫助詐欺取財或提供帳戶予他
    人使用之犯行，辯稱：伊將上海商銀及其他三、四個金融帳
    戶的密碼、存摺及提款卡放在車上，將車停放在租屋處附近
    一起遺失的，伊不知道是不是被偷，伊並沒有將上開帳戶之
    存摺、金融卡等資料出售或交付他人使用，而涉有幫助詐欺
    取財犯行云云。然查：
  (一)被害人乙○○於九十六年十二月十三日晚間八時許上網瀏覽
    時，發現詐騙集團所刊登拍賣電腦設備之廣告後，利用廣告
    上之電話與詐騙集團成員聯繫，詐騙集團成員向其誆稱需先
    匯款確認身分云云，致其匯款八筆共計二十三萬九千九百零
    三元至詐騙集團成員指定之金融帳戶，其中一筆係匯款二萬
    九千九百八十三元至被告上開上海商銀帳戶內等情，業據被
    害人乙○○於警詢及偵查中指訴甚明，並有上海商銀九十七
    年一月三日上儲蓄字第九七００００四號函所附之帳戶開戶
    資料及交易明細一件（見臺灣臺北地方法院檢察署九十七年
    度偵字第六五八一號卷第四三至四五頁）、自動櫃員機交易
    明細一紙（見臺灣臺北地方法院檢察署九十七年度偵字第六
    五八一號卷第二一頁）、上海商銀九十七年八月六日上儲蓄
    字第九七００二二四號函所附之交易明細表一件（見臺灣臺
    北地方法院檢察署九十七年度偵字第一０一三九號卷第二三
    至二四頁）在卷可稽。堪信被告上開上海商銀帳戶確實供詐
    騙集團成員作為向被害人乙○○詐騙而取得贓款所用之工具
    ，甚為明確。
  (二)被告雖辯稱上開上海商銀帳戶之存摺、提款卡及密碼，係放
    在車上，而其車輛停放在租屋處附近時，該等金融帳戶資料
    一併遺失，並以前詞置辯云云，且提出房屋租賃契約影本一
    件作為佐憑。然有關本案上海商銀帳戶存摺、提款卡及密碼
    如何遺失一節，被告於臺灣板橋地方法院檢察署九十七年偵
    緝字第二一八六號案件偵查中先陳稱：「我都遺失了，我遺
    失了國泰世華、上海商銀總共四、五本，我都開了八、九年
    ，在我基隆七堵的租屋處被偷，還有一本他沒有偷走」云云
    （見臺灣板橋地方法院檢察署九十七年偵緝字第二一八六號
    卷第五四頁）；復於臺灣臺北地方法院檢察署九十七年偵字
    第一０一三九號案件偵查中陳稱：「我確有上海商銀這個帳
    戶沒錯，我記得是在民生東路上之分行，此帳戶我放在車上
    遺失，我不知道是在何時不見了，我一起遺失之存摺有四本
    」云云（見臺灣臺北地方法院檢察署九十七年偵字第一０一
    三九號第十一頁）；又於本院審理中辯稱：「我是東西放在
    車上遺失，應該是在七堵工建路那裡遺失的，有三、四個帳
    戶一起遺失，都是十幾年前開的帳戶，我放在車上不見，算
    是被偷，我在家裡找過找不到，我分不清是遺失還是被偷，
    我確實是放在車上，印章還有找到，我的密碼放在存摺裡面
    ，換發新的存摺之後，密碼就放在裡面，我是車子停放在路
    邊被偷」云云（見本院卷第四三頁背面）。則被告就上開帳
    戶之存摺、提款卡及密碼係放在住處或車上遺失，亦或遭他
    人竊取，前後所辯不一。而其所提出之房屋租賃契約影本（
    見本院卷第五八頁）僅為節本，租屋地址及日期均有不明，
    並無法佐證其說詞。且依本院直接審理觀之，被告為一正常
    智識程度之成年人，應知密碼係確保帳戶不遭他人盜用之重
    要防備措施，竟將密碼與多張提款卡及多本存摺同置一處，
    實與常情不符。又依被告所述，係同時遺失數本金融帳戶資
    料，衡情應會報警處理或辦理掛失，但被告亦自承並未將上
    開帳戶遺失之事報警或辦理掛失，亦與常情有違。故被告所
    辯，洵非可採，堪信被告應係將上開上海商銀帳戶之存摺、
    提款卡及密碼交付他人使用。
  (三)查金融機關存款帳戶，一般人極易申請取得，且個人之存款
    帳戶存簿，乃關係該帳戶之款項之存取，若非極為信任之親
    友因急迫情形有立即使用之必要之情形外，否則本可各自自
    行開立帳戶使用，自無須向他人借用或價購；個人之帳戶存
    簿，亦無任意交付予不認識之人之理；又電視媒體對於使用
    人頭帳戶行詐騙或恐嚇之事，已廣為宣傳，而被告當時已為
    成年人，具有相當之智識程度與生活經驗，對此亦當認識甚
    明，卻猶將上開上海商銀帳戶之存摺、提款卡及密碼交付予
    真實姓名年籍不詳之成年人及其同夥使用，雖未見有何參與
    詐騙被害人乙○○之行為、或於事後亦分得款項之積極證據
    ，而無從認屬本件詐欺取財行為之共同正犯，然其將應屬個
    人使用之帳戶提供予他人使用，即或本身因而涉案、面臨刑
    事追訴與處罰，仍無法或不願說明其提供予他人使用之原由
    及與該他人之關係，此即彰顯其幫助該他人為包含詐欺取財
    在內等財產犯罪之不確定故意。而嗣後該受被告提供使用帳
    戶之人，果與其他同夥利用以之為向被害人乙○○詐欺取財
    之匯款帳戶使用，被告應負幫助他人為詐欺取財之刑責甚明
    。
三、被告將其所有上開上海商銀帳戶之存摺、提款卡及密碼資料
    提供予詐騙集團成員使用，以便渠等收取詐欺所得贓款，其
    所為顯為刑法詐欺取財罪構成要件以外之行為，是核其所為
    ，係犯刑法第三十條第一項、第三百三十九條第一項詐欺取
    財罪之幫助犯。又被告係幫助他人犯罪，為從犯，併依刑法
    第三十條第二項規定，按正犯之刑減輕之。臺灣板橋地方法
    院檢察署九十七年偵緝字第二一八六號移送併辦案件，與本
    案為同一案件，本院自得併予審究。茲查，被告前因涉犯詐
    欺案件，經臺灣宜蘭地方法院於九十四年七月二十六日以九
    十四年度易字第一八三號判處有期徒刑四月，於九十五年二
    月二十四日易科罰金執行完畢，有臺灣高等法院被告前案紀
    錄表在卷可參，其於五年內故意再犯本案有期徒刑以上之罪
    ，為累犯，應依刑法第四十七條第一項規定加重其刑，並先
    加後減之。爰審酌被告身為智慮健全之成年人，其明知近年
    來國內多有詐騙集團犯案，均係借用人頭帳戶以作為收受不
    法所得款項之手段，猶提供自身銀行帳戶供他人充為犯罪收
    贓之用，不僅助長詐欺等財產犯罪於社會上充斥橫行，且因
    有「人頭戶」包藏掩飾致而查緝困難之故，主犯成員遂有恃
    無恐，行徑更加囂張，致臺灣地區漸成各種財產犯罪集團之
    樂園，顯見所生危害甚鉅，暨犯罪飾詞否認犯行，態度不佳
    ，毫無悔意，及斟酌被害人乙○○所受損害程度等一切情狀
    ，量處如主文所示之刑，以示懲儆。
四、至臺灣士林地方法院檢察署九十七年度偵緝字第九二三號、
    臺灣基隆地方法院檢察署九十七年度偵緝字第四五五號移送
    併辦意旨均以：被告基於縱若他人利用其所提供之帳戶持以
    詐騙取財亦不違反其本意之幫助犯罪意思，於不詳時間，在
    不詳處所，將其在國泰世華商業銀行士林分行（以下簡稱「
    國泰世華銀行士林分行」）開設之帳戶（帳號：00000
    0000000號）之存摺、提款卡及密碼交付予真實年籍
    姓名不詳之成年人，容任該不詳姓名年籍之成年人及其同夥
    共組之詐騙集團使用其銀行帳戶以遂行詐欺取財犯行，而不
    違背其本意，藉此幫助該詐騙集團成員達到其向他人詐取財
    物之目的，亦涉犯刑法第三百三十九條第一項、第三十條第
    一項之幫助詐欺罪嫌，且與前開有罪部分有想像競合犯之裁
    判上一罪關係，因而併由本院審理。惟查，被告於本院審理
    中矢口否認交付國泰世華銀行士林分行帳戶之存摺、提款卡
    及密碼供詐欺集團成員使用，而被告自始亦否認將上開上海
    商銀帳戶資料交付詐騙集團成員使用，則被告是否一起交付
    上開金融帳戶資料予詐欺集團成員使用，或係另行起意而於
    異時異地交付國泰世華商業銀行士林分行帳戶資料供詐欺集
    團成員使用，仍有不明，並非必然具有想像競合犯之裁判上
    一罪關係，即非本案起訴效力所及，本院無從併辦，宜退由
    檢察官另為適法之卓處，附此敘明。
據上論斷，應依刑事訴訟法第二百九十九條第一項前段，刑法第
三十條第一項、第二項、第三百三十九條第一項、第四十七條第
一項，刑法施行法第一條之一，判決如主文。
本案經檢察官徐則賢到庭執行職務。
中    華    民    國    97    年    11    月    28    日
                  刑事第十三庭審判長法  官 許泰誠
                                    法  官 陳君鳳
                                    法  官 郭顏毓
上正本證明與原本無異。
如不服本判決，應於判決送達後10日內向本院提出上訴狀（應抄
附繕本）。告訴人或被害人如對於本判決不服者，應具備理由請
求檢察官上訴，其上訴期間之計算係以檢察官收受判決正本之日
期為準。
                                    書記官 潘文賢
中    華    民    國    97    年    12    月    1     日
附錄本案論罪科刑法條：
刑法第三百三十九條
意圖為自己或第三人不法之所有，以詐術使人將本人或第三人之
物交付者，處五年以下有期徒刑、拘役或科或併科一千元以下罰
金。
以前項方法得財產上不法之利益或使第三人得之者，亦同。
前二項之未遂犯罰之。


司法院資訊處製作；財團法人民間司法改革基金會備份。
